臺灣臺南地方法院交通事件裁定　　100年度交聲字第518號
異議人即　　交通部公路總局嘉義區監理所臺南監理站
受處分人　　葉正賀
上列受處分人因違反道路交通管理處罰條例案件，對於交通部公
路總局嘉義區監理所臺南監理站民國100年6月30日所為之裁決處
分（處分案號：嘉監南字第裁74-M00000000號），聲明異議，本
院裁定如下：
    主  文
原處分關於罰鍰新臺幣肆萬伍仟元部分撤銷。
上開撤銷部分，葉正賀不罰。
其餘異議駁回。
    理  由
一、原處分意旨略以：異議人即受處分人葉正賀（下稱異議人）
    經警製單舉發於民國99年2月27日下午19時59分許，騎乘車
    號QA8-456號輕機車，於改制前臺南縣仁德鄉○○路○段，因
    酒後駕車經警當場測得其呼氣中酒精濃度值為每公升0.74毫
    克，超過標準值每公升0.25毫克。交通部公路總局嘉義區監
    理所臺南監理站（下稱移送機關）復以其違規事實屬實，依
    照道路交通管理處罰條例第35條第1項第1款、第68條第2項
    、第24條第1項第2款（原裁決書漏載第24條第1項第2款）及
    違反道路交通管理事件統一裁罰基準表之規定，裁處異議人
    罰鍰新臺幣（下同）45,000元，記違規點數5點，並應參加
    道路交通安全講習等語。
二、本件異議意旨略以：本件異議人酒醉駕車行為業經法院作成
    簡易判決處罰在案，基於一事不二罰之原則，為此聲明異議
    ，請求撤銷原處分。
三、按「飲酒後，其吐氣所含酒精濃度超過每公升0.25毫克以上
    者，不得駕車。」、「汽車駕駛人，駕駛汽車經測試檢定，
    有酒精濃度超過規定標準者，處15,000元以上60,000元以下
    罰鍰，並當場移置保管該汽車及吊扣其駕駛執照1年；因而
    肇事致人受傷者，並吊扣其駕駛執照2年」；且應接受道路
    交通安全講習；道路交通安全規則第114條第2款、道路交通
    管理處罰條例第35條第1項第1款及第24條第1項第2款分別定
    有明文。次按領有汽車駕駛執照之汽車駕駛人，除駕駛聯結
    車、大客車、大貨車外之非其駕駛執照種類之車輛，違反本
    條例及道路交通安全規則之規定，應受吊扣駕駛執照情形時
    ，無因而肇事致人受傷或重傷者，記違規點數5點，道路交
    通管理處罰條例第68條第2項前段亦定有明文。
四、經查：
  (一)異議人於99年2月27日下午19時59分許，酒後駕駛車牌號碼
    QA8-456號輕機車，行經臺南市○○鄉○○路2段，因酒後駕
    車經警當場測得其呼氣中酒精濃度每公升0.74毫克，超過標
    準值每公升0.25毫克，遂予以製單舉發等情，有臺灣臺南地
    方法院檢察署檢察官99年度偵字第4242號、本院99年度交簡
    字第600號簡易判決各1份附卷可參，且為異議人所不爭執，
    是異議人上開違規事實，堪以認定。
  (二)惟按95年2月5日生效之行政罰法第26條第1項規定：一行為
    同時觸犯刑事法律及違反行政法上義務規定者，依刑事法律
    處罰之。但其行為應處以其他種類行政罰或得沒入之物而未
    經法院宣告沒收者，亦得裁處之。究其立法目的，一行為同
    時觸犯刑事法律及違反行政法上義務規定時，由於刑罰與行
    政罰同屬對不法行為之制裁，而刑罰之懲罰作用較強，故依
    刑事法律處罰，即足資警惕時，實無一事二罰再處行政罰之
    必要，且刑事法律處罰，由法院依法定程序為之，較符合正
    當法律秩序，應予優先適用，但罰鍰以外之沒入或其他種類
    行政罰，因兼具維護公共秩序之作用，為達行政目的，行政
    機關仍得併予裁處。
  (三)查本件異議人就同一酒後駕車之行為，亦涉犯刑法第185 條
    之3 服用酒類不能安全駕駛動力交通工具而駕駛罪，遭舉發
    機關移送臺灣臺南地方法院檢察署檢察官偵查後，經本院以
    99年度交簡字第600號簡易判決判處罰金60,000元，如易服
    勞役，以1,000元折算1日確定等情，有上開刑事簡易判決及
    臺灣高等法院被告前案紀錄表1份附卷足憑。是異議人既因
    同一酒後駕車之行為，遭刑事判決判處罪刑，已產生實質刑
    罰效果，且異議人遭判處之罰金刑已逾道路交通管理處罰條
    例第92條第3項所訂最低罰鍰基準規定，亦無該條例第35條
    第8項補繳罰鍰之問題。從而，移送機關就異議人上開違規
    行為予以裁罰時，即應遵循前引行政罰法第26條第1項前段
    規定揭示之一事不二罰原則，不得再行裁處異議人罰鍰甚明
    。
五、綜上所述，異議人酒後駕車之行為，既經刑事判決處刑確定
    而已生刑罰之效果，移送機關仍依道路交通管理處罰條例第
    35條第1項第1款規定，裁處異議人罰鍰45,000元部分，即有
    未洽，自應由本院將原處分所處罰鍰部分予以撤銷，並就此
    部分為異議人不罰之諭知，以資適法。至於原處分對異議人
    記違規點數5點（異議人係持有普通重型機車駕駛執照，而
    於本件違規行為發生時駕駛輕型機車，有證號查詢機車駕駛
    人1份附卷可參）及施以道路交通安全講習之處分部分，係
    罰鍰以外對於預防再犯之行政罰，乃為抑止酒後駕車之不法
    行為，維護道路交通用路權人之生命、身體之安全法益，依
    行政罰法第26條第1項但書之規定，得裁處之，是移送機關
    此部分之裁決，核無不當，附此敘明。
六、據上論結，依道路交通管理處罰條例第87條第2項、道路交
    通事件處理辦法第18條、第19條前段，裁定如主文。
中    華    民    國   100    年    7     月    29    日
                     交通法庭   法  官   陳淑勤
以上正本證明與原本無異。
如不服本裁定，應於送達後5日內，向本院提出抗告狀。
                                書記官   謝竣閎
中    華    民    國   100    年    7     月    29    日